【裁判字號】    97,訴,3202
【裁判日期】    981030
【裁判案由】    妨害自由等
【裁判全文】
臺灣板橋地方法院刑事判決              97年度訴字第3202號
公  訴  人  臺灣板橋地方法院檢察署檢察官
被      告  甲○○
                      樓
                    （現寄押於臺灣臺北監獄臺北分監）
            己○○
                    （現另案於臺灣臺北監獄執行中）
            丙○○（原名李玟澄.
上列被告因妨害自由等案件，經檢察官提起公訴（96年度偵字第
19148 、23054 、26946 、27807 號），本院合議庭裁定改依簡
式審判程序審理，並判決如下：
    主      文
甲○○犯如附表一所示之罪，均累犯，各處如附表一所示之刑，
應執行有期徒刑拾月，如易科罰金，以新臺幣壹仟元折算壹日。
己○○共同犯剝奪他人行動自由罪，累犯，處有期徒刑肆月，如
易科罰金，以新臺幣壹仟元折算壹日，減為有期徒刑貳月，如易
科罰金，以新臺幣壹仟元折算壹日。
丙○○犯如附表二所示之罪，各處如附表二所示之刑，應執行有
期徒刑肆月，如易科罰金，以新臺幣壹仟元折算壹日。
    事實及理由
一、本案犯罪事實及證據，除補充如下，其餘均引用附件檢察官
    起訴書之記載。
  (一)事實部分：
  1.甲○○、丙○○所涉如起訴書一部分之犯行，另行審結。
  2.起訴書二(一)第12行更正並補充：復由己○○以手勒住戊○○
    脖子（起訴書誤載為肩膀），將戊○○往自己身體緊靠，並
    徒手抓住戊○○衣領，欲強行將之帶走，嗣因鄰居報警才罷
    手。
  3.刪除起訴書二(二)第4 行、第7 、8 行關於「天理不容」、「
    欠錢不還」之記載。
  4.起訴書二(二)第11行補充：甲○○、丙○○另基於恐嚇危害安
    全之犯意聯絡。
  5.起訴書二(三)補充：甲○○、丙○○係於民國96年4 月底至同
    年月24日以前之某日，為此部分犯行。及補充：並向辛○○
    恫嚇稱：假如不還的話，家裡發生什麼事情就不要後悔。
  6.起訴書二(四)第4 行更正：丙○○與案外人乙○○（另行審結
    ）基於恐嚇危害安全之犯意聯絡（起訴書誤載為「意圖為自
    己不法之所有」）。
  (二)證據部分補充：甲○○、己○○、丙○○於本院訊問時之自
    白、光碟1 片。
二、被告甲○○、己○○、丙○○所犯均為死刑、無期徒刑或最
    輕本刑為3 年以上有期徒刑以外之罪，其於準備程序中就被
    訴事實為有罪之陳述，經法官告知簡式審判程序之旨，並聽
    取公訴人之意見後，依刑事訴訟法第273 條之1 第1 項規定
    ，裁定由受命法官獨任進行簡式審判程序，合先敘明。
三、核被告甲○○如起訴書犯罪事實二(一)前段、二(二)前段、中段
    、後段、二(三)前段、後段之所為，及被告丙○○如起訴書犯
    罪事實二(二)前段、中段、後段、二(三)前段、二(四)前段之所為
    ，均係犯刑法第305 條之恐嚇危害安全罪；被告甲○○、己○○如起訴書犯罪事實二(一)後段之所為，均係犯同法第302
    條之剝奪他人行動自由罪。按賭博為自然債務，上訴人參與
    挾持被害人逼還賭債，主觀上無不法所有之意圖，不成立侵
    害財產法益之罪名（最高法院79年度台上字第45 27 號判決
    意旨參照），則被告甲○○、丙○○分別以恐嚇手段逼迫壬○○、庚○○清償賭債，行為雖屬不法，然主觀上皆無不法
    所有意圖，堪予認定，且上開犯行業經公訴人當庭變更起訴
    法條為刑法第305 條之恐嚇危害安全罪，本院自無庸再予變
    更法條適用，附此敘明。被告甲○○、己○○就起訴書犯罪
    事實二(一)後段；被告甲○○、丙○○就起訴書犯罪事實二(二)
    前段、中段、後段、二(三)前段；被告丙○○與案外人乙○○
    就起訴書犯罪事實二(四)前段部分，分別有犯意聯絡及行為分
    擔，為共同正犯。按刑法第302 條第1 項之罪，與同法第
    304 條第1 項及同法第305 條之罪，所保護之法益均為被害
    人之自由。剝奪人之行動自由罪，不外以強暴脅迫為手段，
    且較他罪為重，縱其目的在行無義務之事或妨害他人行使權
    利或恐嚇他人，仍應逕依刑法第302 條第1 項論處，無適用
    同法第304 條、第305 條之餘地（最高法院30年上字第3701
    號判例、76年度台上字第3511號裁判意旨參照），是公訴人
    認被告甲○○、己○○所犯刑法第302 條第1 項、第305 條
    之罪，應論以想像競合犯，容有誤會。被告甲○○、丙○○
    所犯上開各罪間，犯意各別，行為互殊，應分論併罰。被告
    甲○○、己○○各有起訴書犯罪事實欄所記載之犯罪科刑紀
    錄，分別於95年5 月8 日、94年7 月26日執行完畢，有卷附
    臺灣高等法院被告前案紀錄表可按，其受有期徒刑執行完畢
    ，5 年以內故意再犯有期徒刑以上之罪，均為累犯，均應依
    法加重其刑。至於扣案物係被告另犯賭博罪相關之物，與本
    案無涉，爰不予宣告沒收。
四、爰審酌被告甲○○、丙○○受僱於案外人丁○○，為賭博集
    團成員，負責催收賭債，被告己○○則係應邀共同前往，詎
    為催債而使用不法手段，恐嚇債務人，被告甲○○、己○○
    並剝奪戊○○行動自由，行為均屬不該；惟念其等皆坦承犯
    行，甚有悔意，及其等各別之智識程度、犯罪手段、行為分
    擔、所生危害等一切情形，分別量處如主文所示之刑，並參
    酌其等個別之犯罪情節、職業、經濟狀況等一切情形，分別
    諭知易科罰金之折算標準，並就被告甲○○、丙○○部分定
    其應執行之刑，以資懲儆。惟被告甲○○所犯如起訴書犯罪
    事實二(一)前段、後段、二(二)前段、中段、後段、二(三)前段，
    被告己○○所犯如起訴書犯罪事實二(一)後段，及被告丙○○
    所犯如起訴書犯罪事實二(二)前段、中段、後段、二(三)前段各
    罪，尚未判決確定，因其等犯罪時間均在96年4 月24日以前
    ，且宣告刑未逾有期徒刑1 年6 月，合於中華民國96年罪犯
    減刑條例第3 條第1 項第15款規定之減刑條件，應減其刑期
    2 分之1 。
五、據上論斷，應依刑事訴訟法第273 條之1 第1 項、第299 條
    第1 項前段、第310 條之2 、第454 條第2 項，刑法第28條
    、第302 條第1 項、第305 條、第47條第1 項、第41條1 項
    前段、第51條第5 款，中華民國96年罪犯減刑條例第2 條第
    1 項第3 款、第7 條、第9 條，刑法施行法第1 條之1 ，判
    決如主文。
本案經檢察官楊景舜到庭執行職務。
中    華    民    國    98    年    10    月    30    日
                  刑事第十六庭  法  官  洪珮婷
以上正本證明與原本無異。
如不服本判決應於收受本判決後10日內向本院提出上訴書狀，並
應敘述具體理由「切勿逕送上級法院」。
                                書記官  陳永訓
中    華    民    國    98    年    10    月    30    日
附表一：
┌──┬─────────────────────────┐
│ 1  │甲○○犯恐嚇危害安全罪，累犯，處有期徒刑肆月，如易│
│    │科罰金，以新臺幣壹仟元折算壹日，減為有期徒刑貳月，│
│    │如易科罰金，以新臺幣壹仟元折算壹日。              │
├──┼─────────────────────────┤
│ 2  │甲○○共同犯剝奪他人行動自由罪，累犯，處有期徒刑肆│
│    │月，如易科罰金，以新臺幣壹仟元折算壹日，減為有期徒│
│    │刑貳月，如易科罰金，以新臺幣壹仟元折算壹日。      │
├──┼─────────────────────────┤
│ 3  │甲○○共同犯恐嚇危害安全罪，累犯，處有期徒刑參月，│
│    │如易科罰金，以新臺幣壹仟元折算壹日，減為有期徒刑壹│
│    │月拾伍日，如易科罰金，以新臺幣壹仟元折算壹日。    │
├──┼─────────────────────────┤
│ 4  │甲○○共同犯恐嚇危害安全罪，累犯，處有期徒刑參月，│
│    │如易科罰金，以新臺幣壹仟元折算壹日，減為有期徒刑壹│
│    │月拾伍日，如易科罰金，以新臺幣壹仟元折算壹日。    │
├──┼─────────────────────────┤
│ 5  │甲○○共同犯恐嚇危害安全罪，累犯，處有期徒刑參月，│
│    │如易科罰金，以新臺幣壹仟元折算壹日，減為有期徒刑壹│
│    │月拾伍日，如易科罰金，以新臺幣壹仟元折算壹日。    │
├──┼─────────────────────────┤
│ 6  │甲○○共同犯恐嚇危害安全罪，累犯，處有期徒刑參月，│
│    │如易科罰金，以新臺幣壹仟元折算壹日，減為有期徒刑壹│
│    │月拾伍日，如易科罰金，以新臺幣壹仟元折算壹日。    │
├──┼─────────────────────────┤
│ 7  │甲○○犯恐嚇危害安全罪，累犯，處有期徒刑參月，如易│
│    │科罰金，以新臺幣壹仟元折算壹日。                  │
└──┴─────────────────────────┘
附表二：
┌──┬─────────────────────────┐
│ 1  │丙○○共同犯恐嚇危害安全罪，處有期徒刑貳月，如易科│
│    │罰金，以新臺幣壹仟元折算壹日，減為有期徒刑壹月，如│
│    │易科罰金，以新臺幣壹仟元折算壹日。                │
├──┼─────────────────────────┤
│ 2  │丙○○共同犯恐嚇危害安全罪，處有期徒刑貳月，如易科│
│    │罰金，以新臺幣壹仟元折算壹日，減為有期徒刑壹月，如│
│    │易科罰金，以新臺幣壹仟元折算壹日。                │
├──┼─────────────────────────┤
│ 3  │丙○○共同犯恐嚇危害安全罪，處有期徒刑貳月，如易科│
│    │罰金，以新臺幣壹仟元折算壹日，減為有期徒刑壹月，如│
│    │易科罰金，以新臺幣壹仟元折算壹日。                │
├──┼─────────────────────────┤
│ 4  │丙○○共同犯恐嚇危害安全罪，處有期徒刑貳月，如易科│
│    │罰金，以新臺幣壹仟元折算壹日，減為有期徒刑壹月，如│
│    │易科罰金，以新臺幣壹仟元折算壹日。                │
├──┼─────────────────────────┤
│ 5  │丙○○共同犯恐嚇危害安全罪，處有期徒刑貳月，如易科│
│    │罰金，以新臺幣壹仟元折算壹日。                    │
└──┴─────────────────────────┘
附錄本判決論罪之法條：
中華民國刑法第302條第1 項
私行拘禁或以其他非法方法，剝奪人之行動自由者，處5 年以下
有期徒刑、拘役或300元以下罰金。
中華民國刑法第305條
以加害生命、身體、自由、名譽、財產之事，恐嚇他人致生危害
於安全者，處2 年以下有期徒刑、拘役或300 元以下罰金。


司法院資訊處製作；財團法人民間司法改革基金會備份。
